---
title: "Первичный анализ данных с R"
output: html_notebook
---

Прочитаем данные и посмотрим на первые 6 строк с помощью функции `head`:

```{r}
df <- read.csv('telecom_churn.csv')
head(df)
```

Посмотрим на размер данных, названия признаков и их типы:

```{r}
dim(df)
```
```{r}
nrow(df)
ncol(df)
```

```{r}
colnames(df)
```

```{r}
str(df)
```

Тип Factor обозначает категориальные переменные. Если необходимо их интерпретировать как строки, то в функции `read.csv` можно указать аргумент `stringsAsFactors=TRUE`.

Количество пропусков в данных:

```{r}
sapply(df, function(x) sum(is.na(x)))
```

Изменить тип колонки можно с помощью функции `as.имя_типа()`. Если нам надо привести тип признака к булевому, то можно воспользовать простым логическим условием:

```{r}
df['Churn'] = df$Churn == "True"
str(df$Churn)
```

Функция summary показывает основные статистические характеристики данных по каждому признаку: минимальное и максимальное значение, среднее, медиану, 0.25 и 0.75 квартили, число пропущенных значений:

```{r}
summary(df)
```

Посмотрим на распределение данных по целевой переменной `Churn`:

```{r}
table(df$Churn)
```

Посмотрим на распределение пользователей по переменной Area code. Воспользуемся функцией `prop.table()`, чтобы посмотреть не абсолютные частоты, а относительные:

```{r}
prop.table(table(df$Area.code))
```

### Сортировка

Данные можно упорядочить с помощью функции `order()`, которая возвращает упорядоченные индексы элементов:

```{r}
head(order(df$Total.day.charge, decreasing = T))
```

```{r}
df[order(df$Total.day.charge, decreasing = T), ]
```

Если необходимо упорядочить по нескольким признакам, то проще воспользоваться функцией `arrange()` из пакета `dplyr`:
```{r}
library(dplyr)
arrange(df, Churn, desc(Total.day.charge))
```

### Индексация и извлечение данных

Какова доля людей нелояльных пользователей в нашем датафрейме?

```{r}
mean(df[, 'Churn'])
mean(df$Churn)
```

Каковы средние значения числовых признаков среди нелояльных пользователей?

```{r}
Filter(Negate(is.na), lapply(df[df$Churn == TRUE, ], function(x) {
  if (is.numeric(x) | is.logical(x))
    mean(x)
  else
    NA
}))
```

Сколько в среднем в течение дня разговаривают по телефону нелояльные пользователи?

```{r}
mean(df[df['Churn'] == TRUE, 'Total.day.minutes'])
mean(df$Total.day.minutes[df$Churn == TRUE])
```

Какова максимальная длина международных звонков среди лояльных пользователей (`Churn == 0`), не пользующихся услугой международного роуминга (`'International plan' == 'No'`)?

```{r}
max(df[df['Churn'] == FALSE & df['International.plan'] == "No", 'Total.intl.minutes'])
max(df$Total.intl.minutes[df$Churn == FALSE & df$International.plan == "No"])
```

Датафреймы можно индексировать как по строкам, так и по столбцам:

```{r}
df[1:5, c('State', 'Account.length', 'Area.code')]
df[1:5, 1:3]
```

Если нам нужна первая или последняя строчка датафрейма, то можно воспользоваться конструкциями `df[1, ]` или `df[nrow(df):]`:

```{r}
df[1, ]
df[nrow(df), ]
```

### Применение функций к ячейкам, столбцам и строкам

Применение функции к каждому столбцу с помощью функции `sapply`:

```{r}
sapply(df, function(x) max(as.character(x)))
```

Применение функции к каждой ячейке столбца:

```{r}
df$International.plan <- sapply(df$International.plan, function(x) ifelse(x == "Yes", TRUE, FALSE))
df$Voice.mail.plan <- sapply(df$Voice.mail.plan, function(x) ifelse(x == "Yes", TRUE, FALSE))
head(df)
```

### Группировка данных

Группирование данных в зависимости от значения признака `Churn` и вывод статистик по трём столбцам в каждой группе:

```{r}
library(dplyr)
df %>% group_by(Churn) %>%
  summarise(n = n(),
            mean = mean(Total.day.minutes),
            std = sd(Total.day.minutes),
            min = min(Total.day.minutes),
            median = median(Total.day.minutes),
            max = max(Total.day.minutes))

df %>% group_by(Churn) %>%
  select(Churn, Total.day.minutes, Total.eve.minutes, Total.night.minutes) %>%
  summarise_each(funs(mean, sd, min, median, max))

library(psych)
describeBy(df[, c('Total.day.minutes', 'Total.eve.minutes', 'Total.night.minutes')], group = df$Churn)
```

### Сводные таблицы

Допустим, мы хотим посмотреть, как наблюдения в нашей выборке распределены в контексте двух признаков — `Churn` и `International plan`. Для этого мы можем построить таблицу сопряженности, воспользовавшись функцией `table()`:

```{r}
table(df$Churn, df$International.plan)
addmargins(table(df$Churn, df$International.plan))
prop.table(table(df$Churn, df$International.plan))
```

```{r}
df %>% group_by(Area.code) %>% select(Area.code, Total.day.calls, Total.eve.calls, Total.night.calls) %>%
  summarise_each(funs(mean))
```

### Преобразование датафреймов

```{r}
total_calls <- df$Total.day.calls + df$Total.eve.calls + df$Total.night.calls + df$Total.intl.calls
df['Total.calls'] <- total_calls

col_names <- c('Total.day.charge', 'Total.eve.charge', 'Total.night.charge', 'Total.intl.charge')
df['Total.charge'] <- rowSums(df[, col_names])
head(df)

df$Total.calls <- NULL
df$Total.charge <- NULL
```

### Первые попытки прогнозирования оттока

```{r}
tbl <- table(df$Churn, df$International.plan)
addmargins(tbl)
barplot(tbl, beside = T, 
        xlab = 'International plan', ylab = 'Count', legend.text = TRUE)

tbl <- table(df$Churn, df$Customer.service.calls)
addmargins(tbl)
barplot(tbl, beside = T, 
        xlab = 'Customer service calls', ylab = 'Count', legend.text = TRUE)

df['Many.service.calls'] <- df$Customer.service.calls > 3
tbl <- table(df$Churn, df$Many.service.calls)
addmargins(tbl)
barplot(tbl, beside = T, 
        xlab = 'Many service calls', ylab = 'Count', legend.text = TRUE)

tbl <- table(df$Many.service.calls & df$International.plan, df$Churn)
addmargins(tbl)
barplot(tbl, beside = T, 
        xlab = 'Many service calls & International plan', ylab = 'Count', legend.text = TRUE)
```